【裁判字號】    97,交聲,705
【裁判日期】    971231
【裁判案由】    違反道路交通管理處罰條例聲明異議
【裁判全文】
臺灣士林地方法院交通事件裁定         97年度交聲字第705號
原處分機關  臺北市交通事件裁決所
異  議  人
即受處分人  如意交通企業股份有限公司
法定代理人  乙○○
上列異議人即受處分人因違反道路交通管理處罰條例案件，對於
臺北市交通事件裁決所民國97年6 月16日所為處分（原處分案號
：北市裁二字第裁22-A00WB7838號）聲明異議，本院裁定如下：
    主  文
原處分撤銷。
如意交通企業股份有限公司不罰。
    理  由
一、原處分意旨略以：異議人即受處分人（下稱受處分人）所有
    之車牌號碼為NV-7 0號營業一般半拖車（下稱系爭車輛）於
    民國97年4 月17日下午5 時09分許，在臺北市○○○○○路
    與環河北路路口，經臺北市政府警察局大同分局交通分隊員
    警當場攔停掣單舉發有「裝載砂石土方未依規定使用專用車
    輛」之違規，依據道路交通管理處罰條例第29條之1 第1 項
    之規定，處罰鍰新臺幣（下同）40,000元等情。
二、本件異議意旨略以：載運砂石或土方需用砂石專用車，此為
    道路交通管理處罰條例第29條之1 第1 項之規定，系爭車輛
    於舉發當時所裝載者係泥漿而非砂石或土方，故系爭車輛縱
    非砂石專用車，亦不違反道路交通管理處罰條例第29條之1
    第1 項之規定，舉發員警以系爭車輛非砂石專用車為由取締
    異議人即於法有所不合，爰依法聲請撤銷原處分等語。
三、按認定犯罪事實所憑之證據，雖不以直接證據為限，間接證
    據亦包括在內。然而無論直接證據或間接證據，其得為訴訟
    上之證明者，須於通常一般之人均不致有所懷疑，而得確信
    其為真實之程度者，始得據為有罪之認定。倘其證明尚未達
    此一程度，而有合理之懷疑存在，而無從使事實審法院得有
    罪之確信時，即應由法院為諭知被告無罪之判決（最高法院
    76年度臺上字第4986號判例參照）。又法院受理交通事件，
    準用刑事訴訟法之規定，道路交通管理處罰條例第89條前段
    定有明文，是以法院審理行為人違反道路交通管理處罰條例
    案件時，當有其適用。從而法院於審理行為人違反道路交通
    管理處罰條例案件，如就原處分機關所認定之行為人違規事
    實仍有合理之懷疑，而無法確信行為人確有該當於道路交通
    管理處罰條例各該處罰條文之構成要件事實時，此際即應依
    罪疑唯輕之原則，為受處分人有利之認定。
四、經查，系爭車輛於97年4 月17日下午5 時9 分許，在臺北市
    大同區○○○路與環河北路路口，經警舉發有「裝載砂石土
    方未依規定使用專用車輛（其他未合於本項規定之行為）」
    之事實，固有臺北市政府警察局舉發違反道路交通管理事件
    通知單影本1 紙及臺北市政府警察局大同分局97年10月21日
    北市警同分交字第09734198400 號函文所附之採證照片11張
    等在卷可查（分見本院卷第7 頁及第25至30頁）。另系爭車
    輛於上開時間，是否載運砂石、土方或為泥漿等節，證人即
    本件舉發員警甲○○本院審理時雖曾證稱：「（從該照片你
    如何判斷該車輛所載運是土方而非泥漿？）從編號7 之照片
    可知，上方尚有土方殘留，且為略濕狀態，可見是剛挖起的
    土方」等語（見本院卷第38頁上方），惟查：
  (一)本件證人甲○○於舉發時曾詢問系爭車輛載送司機運送何物
    時，該司機回稱是泥漿，但未實際觀測系爭車輛之車斗內裝
    載之內容物為何，亦經證人甲○○於本院調查時證述無誤（
    見本院卷第38頁下方至第39頁上方），且觀諸上開採證照片
    中，亦無系爭車輛車斗內之照片。是證人甲○○於本件舉發
    時並未觀看、查知系爭車輛之車斗內容物究為土方、砂石或
    為泥漿等節，應屬無疑。
  (二)雖證人甲○○另證稱：「…，本件司機於現場時拒絕開啟，
    …。又本件舉發當時曾要求司機至臺北市所屬之合格地磅廠
    過磅，過磅的目的是要瞭解其重量為何，若裡面車斗內所裝
    置的是土方，依照經驗會超過核定總重以上15至20噸，若只
    是泥漿，不可能超重15至20噸，但本案司機拒絕前往，所以
    只好依照車輛外觀製單舉發」等情（見本院卷第37頁），然
    「不證己罪」、「不證己無罪」為刑事訴訟基本原則，法院
    受理交通事件，既準用刑事訴訟法之規定，對上開刑事訴訟
    基本原則自當有所適用。本件證人甲○○於舉發時既未親自
    見聞系爭車輛之車斗內容物為何，已如前述，縱該系爭車輛
    之司機於舉發當時有拒絕開啟車斗或拒絕前往過磅等情屬實
    ，亦不可率而推論該車斗之內容物確為砂石或土方，並進而
    據為舉發。至舉發員警於查緝此類疑似違規案件時，若遇司
    機拒絕開啟車斗，且客觀上亦無他法可查知車斗內容物時，
    致有心人利用此查緝漏洞任為違規行為，自應仿效拒絕酒測
    之立法例另為立法，方屬良策。是本件異議人所稱系爭車輛
    裝載者係泥漿等語，尚非全無可能。據此，本件並無證據資
    料足以證明系爭車輛車斗內裝載砂石或土方，即無從遽認其
    有違反道路交通管理處罰條例第29條之1 第1 項之「裝載砂
    石未依規定使用專用車輛」之違規，原處分認受處分人有上
    揭違規行為，即乏依據。
五、綜上所述，本件既查無其他積極證據資料足以證明受處分人
    有原處分機關所認定之前開違規行為，自應為對受處分人有
    利之認定。原處分機關不察，遽對受處分人為前開裁決，難
    認為允當，應認本件異議為有理由，由本院將原處分撤銷，
    改諭知受處分人不罰。
據上論斷，依道路交通案件處理辦法第20條前段，裁定如主文。
中    華    民    國    97    年    12    月    31    日
                  交通法庭法  官  莊明達
以上正本證明與原本無異。
如不服本裁定應於裁定送達後5 日內向本院提出抗告狀。
                          書記館  陳慧中
中    華    民    國    97    年    12    月    31    日


司法院資訊處製作；財團法人民間司法改革基金會備份。
